【裁判字號】    98,易,950
【裁判日期】    981126
【裁判案由】    妨害自由等
【裁判全文】
臺灣高雄地方法院刑事判決               98年度易字第950號
公  訴  人  臺灣高雄地方法院檢察署檢察官
被      告  戊○○
選任辯護人  黃淑芬律師
上列被告因妨害自由等案件，經檢察官提起公訴（98年度偵緝字
第1620、1621號），本院判決如下：
    主  文
戊○○犯賭博罪，處罰金新臺幣壹萬捌仟元，如易服勞役，以新
臺幣壹仟元折算壹日；又共同犯剝奪他人行動自由罪，處有期徒
刑壹年肆月。
    事  實
一、戊○○及丙○○均為何慶國之手下，黃正南、蘇明發為何慶
    國之兄何慶福及真實姓名年籍不詳綽號「阿彬」之人所共同
    雇用之圍事，負責維護何慶福、「阿彬」所經營、址設高雄
    縣岡山鎮○○○路昇達鑫興業股份有限公司對面鴿舍鐵皮屋
    賭場（丙○○、何慶國、黃正南、蘇明發違反槍砲彈藥刀械
    管制條例等部分，均已經高雄地方法院檢察署檢察官另行起
    訴）。戊○○基於賭博之犯意，於民國98年1 月31日下午10
    時許，在公眾得以出入之上址鐵皮屋內，以俗稱「搖三、六
    骰子」之方式賭博財物。
二、嗣於翌日（2 月1 日）凌晨2 、3 時許，甲○○經友人辛○○之提醒發覺上開賭場內所用之搖盤器具有詐，便向賭場負
    責人要求檢驗賭具，經檢查後發覺其中確有電子IC板，在場
    之賭客多人嘩然要求歸還賭資，黃正南即開槍示警並護送「
    阿彬」離開後，蘇明發則向甲○○稱「開槍後警方可能會來
    ，換個地方再談」，甲○○不疑有他，便與庚○○、辛○○
    等人一同駕車至綽號「阿惠」之己○○所有位於高雄縣岡山
    鎮○○路99號別墅，戊○○隨即亦駕車載送何慶國至上址。
    蘇明發、黃正南、何慶國、己○○等人到達現場後，便與甲○○、庚○○、辛○○進行談判，何慶國先向甲○○稱願賠
    償新台幣（下同）40萬元，黃正南則趁機要求何慶國給付其
    中20萬元，過程中蘇明發突然向在場之人表示「一毛錢都不
    用給」後，蘇明發、黃正南、何慶國即基於妨害自由之犯意
    聯絡，向在別墅外等候，同具犯意聯絡之含戊○○等十數名
    在場之成年手下稱「通通進來」、「把他們3 個人帶出來」
    等語，甲○○、庚○○、辛○○即被人強拉至門口，嗣十數
    名手下漸包圍過來，甲○○見狀大喊一聲「跑」，3 人即四
    散欲逃逸，辛○○逃脫成功，庚○○則為在場不詳姓名之人
    毆打昏迷後押在屋外，然甲○○逃脫後因故絆倒，遭追趕在
    後之戊○○以外型為手槍之物（未扣案不能證明其殺傷力）
    抵住頭部，並以該物毆打甲○○頭部左側，致甲○○受有頭
    部約1 公分之外傷（傷害部分未據告訴），因而血流滿面不
    敢抵抗。戊○○剝奪甲○○之行動自由後，便以該外型為手
    槍之物抵住甲○○，並叫計程車將甲○○載至何慶國位在岡
    山鎮某處房屋，途中戊○○並聯絡具犯意聯絡之丙○○前往
    該處，一至何慶國住處，渠等即共同將甲○○強拉至屋內，
    何慶國則另基於恐嚇犯意，向戊○○稱「把甲○○拖出去，
    挖個洞埋掉」等語，致甲○○心生畏懼。戊○○聽聞何慶國
    上開話語後，便由丙○○駕車，共同將甲○○載至不知情乙○○（經高雄地方法院檢察署檢察官另為不起訴處分）位於
    高雄縣岡山鎮○○路11巷2 弄2 號住處，但因甲○○血流不
    止向戊○○要求就醫，惟戊○○、丙○○以怕警察知道為由
    拒絕後，渠2 人即帶甲○○前往高雄縣岡山鎮○○路208 號
    「協興藥局」包紮止血，嗣後甲○○再以身體虛弱為由要求
    進食，戊○○、丙○○便帶甲○○至附近市場進食，甲○○
    見有機可乘，趁隙逃逸後，方於98年2 月21日報警循線查獲
    上情。
三、案經內政部警政署刑事警察局、高雄縣政府警察局湖內分局
    報請臺灣高雄地方法院檢察署檢察官偵查起訴。
    理  由
壹、證據能力部分：
一、按被告以外之人於審判外之言詞或書面陳述，除法律有規定
    者外，不得作為證據，刑事訴訟法第159 條第1 項定有明文
    ，此即學理上所稱之「傳聞證據排除法則」，而依上開法律
    規定，傳聞證據原則上固無證據能力，但如法律別有規定者
    ，即例外認有證據能力。又按被告以外之人於審判外向法官
    所為之陳述，及偵查中向檢察官所為陳述，除顯有不可信之
    情況者外，均得為證據；被告以外之人於檢察事務官、司法
    警察官或司法警察調查中所為之陳述，與審判中不符時，其
    先前之陳述具有較可信之特別情況，且為證明犯罪事實存否
    所必要者，亦得為證據，同法第159 條之1 、第159 條之2
    均分別定有明文。
二、下列證人及共同被告於偵查中向檢察官所為之陳述部分：
（一）查本判決下列所引用之證人甲○○、庚○○、辛○○、梁
      家豪、陳坤進向檢察官所為之陳述，屬於審判外之陳述，
      為傳聞證據，惟現階段刑事訴訟法規定檢察官代表國家偵
      查犯罪、實施公訴，依法其有訊問被告、證人及鑑定人之
      權，證人、鑑定人且須具結，而實務運作時，檢察官偵查
      中向被告以外之人所取得之陳述，原則上均能遵守法律規
      定，不致違法取供，其可信度極高，職是，上開證人於偵
      查中已具結之證述，被告並無釋明「顯有不可信之情況」
      之理由，應認其有證據能力。
（二）又辯護人雖以證人偵查中未經被告行使對質詰問權為由爭
      執上開證人於偵查中證述之證據能力一節；惟按詰問權係
      指訴訟上當事人有在審判庭輪流盤問證人，以求發真實，
      辨明供述證據真偽之權利，其於刑事訴訟制度之設計，以
      刑事訴訟法第166 條以下規定之交互詰問為實踐，屬於人
      證調查證據程序之一環；與證據能力係指符合法律所規定
      之證據適格，而得成為證明犯罪事實存在與否之證據資格
      ，性質上並非相同。偵查中檢察官為蒐集被告犯罪證據，
      訊問證人旨在確認被告嫌疑之有無及內容，與審判期日透
      過當事人之攻防，調查證人以認定事實之性質及目的，尚
      屬有別。偵查中訊問證人，法無明文必須傳喚被告使之得
      以在場，刑事訴訟法第248 條第1 項前段雖規定：「如被
      告在場者，被告得親自詰問」，事實上亦難期被告有於偵
      查中行使詰問權之機會，是此項詰問權之欠缺，非不得於
      審判中捨棄詰問權，或證人客觀上有不能受詰問之情形，
      自無不當剝奪被告詰問權行使之可言（最高法院96年度臺
      上字第4064號、96年度臺上字第第4365號判決可資參照）
      ，是上開證人於偵查中所為之陳述，自具備適法之證據能
      力。
三、下列證人及共同被告於偵查中向司法警察所為之陳述部分：
（一）本案證人丙○○於審理中證述，核與其於警詢中陳述並不
      完全相同，本院審酌其於警詢中陳述，並無證據足認有遭
      到強暴、脅迫、詐欺或其他不正方法之對待之情形，致影
      響其陳述之任意性，且其於警詢中之陳述較接近案發時點
      ，記憶應較為清晰，復因其為本案妨害自由之共同被告，
      當時其較無機會受被告或其他利害關係人之影響，而有虛
      捏其詞之時間等一切情狀後，應認具有較可信之特別情況
      ，且為證明被告犯罪事實存否所必要，依上揭規定，認其
      於警詢之證言具有證據能力。
（二）本案證人甲○○、庚○○、辛○○於警詢中之證述，與渠
      等在審理中之證述大致相同，依刑事訴訟法第159 條之2
      之規定，應無證據能力。至於證人何慶國、黃正南、蘇明
      發、乙○○、梁家豪、陳坤進於警詢中所為之陳述，係被
      告以外之人於審判外之言詞陳述，而屬傳聞，其於本案審
      理時均未曾於審判中為證述，且經被告及辯護人爭執其證
      據能力，經核並無刑事訴訟法第159 條之1 至同法第159
      條之5 所列舉得作為證據之例外情事，是以並無證據能力
      。惟上開證人之證詞雖不得作為本案之證據，惟仍得用以
      彈劾證人之憑信性，附此敘明。
四、按被告以外之人於審判外之陳述，雖不符刑事訴訟法第159
    條之1 至之4 之規定，然經當事人於審判程序同意作為證據
    ，法院審酌該言詞陳述或書面陳述作成時之情況，認為適當
    者，亦得為證據。當事人、代理人或辯護人於法院調查證據
    時，知有第159 條第1 項不得為證據之情形，而未於言詞辯
    論終結前聲明異議者，視為有前項之同意，同法第159 條之
    5 定有明文。除上開證人之陳述外，本判決下列所引用之證
    據，業經被告及辯護人、檢察官於本院準備程序時表示均無
    意見，且於本案調查證據時，均知有不得為證據之情形，亦
    未於言詞辯論終結前聲明異議，依上開規定，已擬制同意其
    有證據能力，本院審酌該等傳聞證據作成時之狀況，並無違
    法或不當等不宜作為證據之情形，依前開說明，均得作為證
    據。至於辯護人主張無證據能力之扣案彈殼、鑑驗書、現場
    勘查採證報告等件，均未為本判決採為證據，爰不一一論其
    證據能力，附此敘明。
貳、實體部分：
一、訊據被告戊○○固坦承上開賭博、及與甲○○於上開時、地
    ，一同由「阿惠」房屋，至何慶國住處、乙○○住處、協興
    藥局等地之事實，惟否認有何妨害自由之犯行，辯稱：我沒
    有妨害甲○○的自由，他要作什麼都是出於他的意思云云，
    經查：
（一）被告戊○○於98年1 月31日下午10時許，在址設高雄縣岡
      山鎮○○○路昇達鑫興業股份有限公司對面鴿舍鐵皮屋內
      ，以俗稱「搖三、六骰子」之方式賭博財物，該鐵皮屋未
      設有管制，屋門未關閉，為公眾得出入之場所，業經被告
      供述在卷，並核與共同被告何慶國、黃正南等人所述之賭
      場情形相符，上開事實，堪可認定。
（二）98年2 月1 日2 、3 時許，上開賭場內，因甲○○要求敲
      破賭盅後發現IC板一事，賭客遂與賭場負責之人發生爭執
      ，隨後甲○○、庚○○、辛○○等人即隨同蘇明發、何慶
      國、黃正南等人一同駕車至綽號「阿惠」之己○○別墅，
      戊○○隨即亦駕車載送何慶國至上址房屋，嗣後雙方談判
      破裂，甲○○離開該屋後，與被告一同由該處至何慶國位
      在岡山鎮某處房屋，丙○○並於該處加入，3 人一同至乙○○住處、協興藥局等地，直至3 人至協興藥局附近市場
      進食，甲○○與被告因發生爭執為警帶回派出所後，其始
      於該日9 時許與被告分開等情，業經證人甲○○、庚○○
      、辛○○、梁家豪、陳坤進，共同被告黃正南、蘇明發、
      何慶國、丙○○、乙○○於偵查中證述甚明，並為被告所
      不爭執，上情堪予認定。
（三）而該日發現賭盅內有IC板後，在場之賭客嘩然均要求歸還
      賭資，黃正南持槍對空鳴槍示警並護送「阿彬」離開後，
      蘇明發即向甲○○稱「開槍後警方可能會來，換個地方再
      談」，甲○○方與庚○○、辛○○等人一同駕車至己○○
      所有之岡山鎮別墅進行談判，在別墅內，原有蘇明發、黃
      正南、何慶國、己○○、甲○○、庚○○、辛○○等人，
      何慶國先向甲○○稱願賠償新台幣（下同）40萬元，黃正
      南則趁機要求何慶國給付其中20萬元，過程中蘇明發突然
      向在場之人表示「一毛錢都不用給」，談判因此破裂，何
      慶國、蘇明發突然打電話叫在外面等候之含被告戊○○等
      十數名手下「通通進來」，黃正南並稱「把他們3 個人帶
      出來」等語，甲○○、庚○○、辛○○等人即被人強拉至
      門口，嗣十數名手下漸包圍過來，甲○○見狀大喊一聲「
      跑」，3 人即四散欲逃逸，辛○○逃脫成功，並在附近加
      油站攔計程車離去，庚○○則為在場不詳姓名之毆打昏迷
      後押在屋外等情，業經證人甲○○、庚○○、辛○○於偵
      查、審理中結證甚明，核與證人梁家豪、陳坤進證述相符
      ，並有庚○○於萬民醫院診斷書1 紙附卷可稽。參諸渠3
      人於偵、審中證述前後一致，在審理中經隔離訊問後證詞
      亦核相符，且其於細節、過程之描述指證歷歷，若非渠等
      親身經歷，實難自行憑空杜撰，堪認渠等所述應屬真實。
      該日詐賭事件談判破裂後，何慶國、蘇明發、黃正南等人
      即指示手下共十數名拉扯、包圍甲○○、庚○○、辛○○
      3 人，不讓渠3 人離開一情，堪可認定，又被告係何慶國
      之手下，其為當場包圍眾人之一，當時其手上尚持有一把
      外型為手槍之物一事，業經證人甲○○、庚○○、辛○○
      當庭指證明確（見本院卷第71、102 、115 頁），是被告
      辯稱僅係何慶國之朋友，當天載何慶國到現場後，因何慶
      國喝醉，就載何慶國回家，後來又想回去看看，才在回去
      別墅路上遇見甲○○云云，要屬矯飾捏造之詞，不足採信
      。
（四）又甲○○、辛○○、庚○○3 人四散逃逸後，甲○○即往
      別墅門口右邊果園方向逃跑，惟其不小心絆倒後，追隨在
      後之被告即以外型為手槍之物抵住其頭部，並以該物毆打
      其頭部左側，致其受有頭部外傷，因而血流滿面不敢抵抗
      ，被告隨即以該外型為手槍之物抵住甲○○，並以甲○○
      手機叫計程車將甲○○載至何慶國位在岡山鎮某處房屋，
      途中並聯絡丙○○前往該處，一至何慶國住處，被告、丙○○即將甲○○強拉至屋內，何慶國則向戊○○稱「把甲○○拖出去，挖個洞埋掉」等語，戊○○聽聞何慶國上開
      話語後，便由丙○○駕車，共同將甲○○載至乙○○住處
      ，甲○○在該處更衣、敷藥後，因血流不止向被告要求就
      醫，惟被告、丙○○以怕警察知道為由拒絕後，渠2 人即
      帶甲○○前往「協興藥局」包紮止血，嗣後甲○○再以身
      體虛弱為由要求進食，戊○○、丙○○便帶甲○○至附近
      市場進食，甲○○見有機可乘，待人潮漸多，乘機拿起攤
      販上之菜刀逃跑，被告見狀追上前將甲○○撲倒後，派出
      所警員據報前來將2 人帶進派出所製作筆錄，惟在派出所
      內，因當時有民意代表跟其他人士前往關切，甲○○不敢
      說出實情，僅以傷害糾紛為由，與被告達成和解，方得安
      全離開等情，業經證人甲○○於審理、偵查中證述甚明，
      並有甲○○傷勢照片9 張、甲○○使用手機通聯紀錄，和
      解書1 紙、臺南市立醫院甲○○病歷1 份等件附卷可佐（
      見第13487 號偵卷第213-217 頁、第1764號偵卷第91-94
      頁、偵抗字第4 號卷第5 頁、本院卷第137-141 頁），核
      諸證人甲○○所述於偵、審中前後一致，就被剝奪自由過
      程中與被告對話、互動情節，均能細數，其陳述於邏輯上
      亦符常情，堪認其證詞之可信度極高。被告雖矢口否認甲○○頭部傷勢為其所造成，辯稱：我看見甲○○時，他就
      已經受傷了云云，惟參諸卷附之和解書係員警丁○○製作
      ，其上記載「甲方戊○○與乙方甲○○，因細故致發生傷
      害拉扯情事，導致乙方頭部受傷... 」等語，有上開和解
      書附卷可稽，且在派出所和解時，被告亦曾當場承認甲○○頭部傷勢係其所造成，業經證人即警員丁○○於審理中
      證述無訛（見本院卷第147 頁），足認被告所辯，純屬卸
      責之詞，不足採信。又在派出所和解當日，確有地方人士
      前來關心被告，亦經證人丁○○證述在卷（見同上卷第
      146 、148 頁），亦核與被告供稱：甲○○丟1 把菜刀過
      來，我就追上去跟他扭打，後來警察就來了，我跟甲○○
      被帶進派出所，丙○○回去找人來派出所等語，堪認相符
      （見第1620號偵緝卷第47頁背面）。足見被告在甲○○、
      辛○○、庚○○3 人四散逃逸後，即承前與蘇明發、何慶
      國、黃正南等人之妨害自由犯意聯絡，在後追趕逃跑之甲○○，並於追到甲○○至其自派出所後各自離開之期間，
      均無讓甲○○自由離開之意思，並以強暴、脅迫之方法，
      剝奪甲○○之行動自由。辯護人雖辯稱：在計程車上、乙○○家中、協興藥局均有第3 人，甲○○為何不求救或逃
      跑，至警察局中，也不告訴警察其有受挾持之情事，反而
      與被告和解，可見其敘述不合常理云云，惟參以甲○○甫
      於眾人包圍下逃跑，隨即因絆倒而遭被告追上，並以外型
      為手槍之物毆打其頭部成傷，其內心自對被告等人之勢力
      相當畏懼，且對被告所持外型為手槍之物有所顧忌，而不
      得不聽從被告指示不敢反抗，此乃屬人之常情；又其手機
      遭被告取走，復為近身受被告挾持，是計程車司機、藥局
      老闆娘、經過路人並非其熟識之人，其在已遭被告毆打之
      情形下，恐懼被告再度對其有不利之舉動，在無足夠脫逃
      信心不敢輕舉妄動，亦屬當然；復參酌被告在前往何慶國
      住處時，即聯絡具有犯意聯絡之丙○○前來幫忙開車，使
      其得以在後座壓制被告，足見被告尚欲以人數之優勢，使
      被告不敢妄加抵抗；而甲○○、被告在進派出所後，隨即
      有地方人士前來關心被告，已如前述，是甲○○自不敢在
      當場說出實情，亦符常理。綜上，足認證人甲○○上開指
      證，要與常情相合，應值採信，被告確有非法剝奪甲○○
      自由之行為，堪以認定。
（五）又被告雖對上情以：當天是載何慶國回去後，因為想看看
      事情發生什麼狀況，是否真的有詐賭，才再開何慶國另一
      台車回阿惠別墅，在走過去的田路上我遇到甲○○，那時
      他已經受傷，我們就從旁邊的田裡走一段路回馬路上搭計
      程車，把何慶國的車丟在那裡；去何慶國的家，是因為甲○○要找何慶國講賠錢的事，我跟去是要去跟何慶國拿計
      程車錢，叫丙○○去是因為怕何慶國抽屜沒錢，才叫他去
      預備，後來何慶國叫不起來，甲○○又不願意去醫院，我
      才想說帶他去乙○○家裡清洗一下，後來去敷藥，在市場
      吃東西時，我因甲○○說我也是跟他們一起詐賭的，就罵
      甲○○，他拿刀要砍我，我們才進派出所云云置辯。惟查
      ：(1)被告若在談判過程中即已載何慶國回家，衡諸該談判
      與被告未見關連，自始均未見其有進入該別墅內參與之情
      ，亦未見被告說明其有何當日夜半亟需知道結果之必要，
      是其豈有離開後，另換另一台何慶國之車無故再度前往談
      判現場之可能，顯見其係為虛構其與何慶國於發生衝突時
      業已離開現場，故為上開違實之詞。況依被告供稱，其在
      該日前僅在賭場見過甲○○，與甲○○並不認識，是其在
      回阿惠別墅前遇見甲○○時，豈有無故丟下何慶國車輛，
      逕自與受傷之甲○○搭計程車離開之理，其徒以：「因為
      那時我已經跟他走田路走很遠。」、「一半是好意，他受
      傷了，要帶他去看醫生，一半是想跟再看詐賭事情。」云
      云置辯，顯然悖於常情，不足採信。(2)另參以甲○○甫在
      談判過程中頭部受傷，又豈有在離開別墅後馬上前往何慶
      國家中要債之理，其所辯已違常情。又被告供稱：叫丙○○前往何慶國住處係為支付計程車錢云云，此亦核與共同
      被告丙○○於警詢中供稱：被告在電話中告訴我，有人開
      車撞到我，你開車載我到醫院敷藥等語不符（第17845 號
      卷第108 頁），顯見渠等所辯係屬捏造之語，均不足採信
      。(3)又被告與甲○○若因細故在協興藥局附近市場起爭執
      ，則甲○○持刀丟向被告後，又豈有向派出所方向逃跑之
      可能，被告又有何在後追趕之必要，而同在場之丙○○未
      一同進派出所說明，反而不理會被告，馬上離開現場，另
      外找人前往派出所處理等情（同上卷第109 頁），亦均與
      常情有昧，足見被告、丙○○所辯，純屬卸責之詞，要屬
      至謬，無由採信。
（六）綜上所述，本案事證明確，被告共同剝奪他人行動自由之
      犯行，洵堪認定。
二、核被告所為，係犯刑法第266 條第1 項賭博罪，第302 條第
    1 項剝奪他人行動自由罪。公訴人認被告係涉犯同法第304
    條之強制罪，尚有未合，惟因兩者基本社會事實同一，爰依
    法變更起訴法條。又被告與蘇明發、何慶國、黃正南、丙○○（僅限於甲○○被害部分）及其他年籍姓名不詳之手下十
    餘名，就上開剝奪他人行動自由犯行罪間，有犯意聯絡及行
    為分擔，應論以共同正犯。又渠等以一行為剝奪甲○○、庚○○、辛○○（未遂）之行動自由，係一行為觸犯數罪名，
    為同種想像競合犯，應從一重論以剝奪他人行動自由既遂罪
    。被告與蘇明發、何慶國、黃正南及其他十餘名成年共犯，
    既共同基於妨害自由之犯意聯絡，著手強拉辛○○至門外，
    辛○○趁隙逃走，被告就此部分亦應論以剝奪他人行動自由
    未遂，起訴書雖未論及此部分事實，惟被告此部分犯行，既
    與起訴部分，有裁判上一罪關係，自為起訴效力所及，本院
    得併予審判。另被告所犯上開2 罪，犯意各別，行為互殊，
    應予分論併罰。爰審酌被告參與聚賭，有違社會善良風俗，
    並其與被害人素不相識，前無仇隙，竟共同與蘇明發等人，
    以暴力手段妨害被害人之行動自由，其目無法紀，所為實不
    足取，又被告犯後一味飾詞矯飾卸責，態度不佳，顯無悔意
    ，復斟酌被害人所受損害及被告犯罪動機、目的、手段等一
    切情狀，分別量處如主文所示之刑，並就賭博部分諭知易服
    勞役之折算標準，以示懲儆。另被告持以犯罪外型似手槍之
    物，並未扣案，且無證據證明為被告或其他共犯所有，爰不
    為沒收之宣告。
據上論斷，應依刑事訴訟法第299 條第1 項前段、第300 條，刑
法第28條、第266 條第1 項、第302 條第1 項、第55條、第42條
第3 項，刑法施行法第1 條之1 ，判決如主文。
本案經檢察官陳麗琇到庭執行職務。
中    華    民    國    98    年    11    月    26    日
                  刑事第一庭   審判長法  官 蔡國卿
                                     法  官 王淑惠
                                     法  官 張琬如
以上正本證明與原本無異。
如不服本判決應於收受送達後10日內向本院提出上訴書狀，並應
敘述具體理由；如未敘述上訴理由者，應於上訴期間屆滿後20日
內向本院補提理由書（均須按他造當事人之人數附繕本）「切勿
逕送上級法院」。
中    華    民    國    98    年    11    月    26    日
                                     書記官   劉甄庭
附錄法條：
中華民國刑法第266條第1項
（普通賭博罪與沒收物）
在公共場所或公眾得出入之場所賭博財物者，處 1 千元以下罰金
。但以供人暫時娛樂之物為賭者，不在此限。
中華民國刑法第302條第1項
（剝奪他人行動自由罪）
私行拘禁或以其他非法方法，剝奪人之行動自由者，處 5 年以
下有期徒刑、拘役或 3 百元以下罰金。


司法院資訊處製作；財團法人民間司法改革基金會備份。
